【裁判字號】    97,上訴,1054
【裁判日期】    970902
【裁判案由】    違反毒品危害防制條例
【裁判全文】
臺灣高等法院高雄分院刑事判決        97年度上訴字第1054號
上  訴  人
即  被  告  甲○○
                      押)
選任辯護人  張永昌律師
上列上訴人因違反毒品危害防制條例案件，不服臺灣高雄地方法
院96年度訴字第4606號中華民國97年4 月30日第一審判決（起訴
案號：臺灣高雄地方法院檢察署96年度偵緝字第3112號），提起
上訴，本院判決如下：
    主  文
上訴駁回。
    事  實
一、甲○○（綽號「順仔」）與丁○○（綽號「炎仔」，已另案
    判決確定）明知海洛因係管制物品，不得販賣、持有，竟共
    同基於販賣第一級毒品海洛因營利之犯意聯絡，於民國 (以
    下同）94年7 月14日16時36分許，由甲○○在其高雄市三民
    區○○○路7 號6 樓之3 租屋處，以其所有之門號00000000
    00號行動電話為聯絡工具，與乙○○談妥交易新臺幣（下同
    ）1,000 元之海洛因後，即推由丁○○攜帶1 小包海洛因，
    於同日16時50分許，前往上開高雄市三民區○○○路11巷巷
    口全家福鞋店旁，交付上開毒品予乙○○，並收取1,000 元
    之價金，雙方交易完成後，旋為事前接獲線報而在旁埋伏之
    警員當場查獲，並扣得第一級毒品海洛因1 小包及乙○○所
    交付之現金1,000 元。嗣經警帶同丁○○至上開甲○○位於
    高雄市三民區○○○路7 號6 樓之3 租屋處搜索，另扣得甲○○所有供販毒用之研磨機2 台、海洛因6 包（連同上開現
    場扣得之1 小包海洛因計7 包，合計淨重11.98 公克、空包
    裝重2.43公克）、夾鏈袋3 包及門號0000000000號之行動電
    話1 支等物。
二、案經臺灣高雄地方法院檢察署檢察官自動簽分偵查起訴。
    理  由
一、本件之通訊監察譯文，係警方依據臺灣高雄地方法院檢察署
    檢察官所核發之通訊監察書，於核准通訊監察期間內（0000
    000000號電話之通訊監察期間為94年5 月10日至94 年8月5
    日），對於上開行動電話進行通訊監察之事實，有94年雄檢
    博盈監字第1082號、94年雄檢博盈監續字第1308號、94年雄
    檢博盈監續字第1485號通訊監察書各1 份在卷可稽，警方將
    合法通訊監察所得之內容轉譯為文字之採證程序即屬合法，
    該通訊監察譯文應具有證據能力。
二、訊據上訴人即被告（下稱被告）矢口否認有上開販賣第一級
    毒品海洛因之犯行，辯稱：伊並未販賣毒品，監聽譯文內容
    ，係丁○○與乙○○間毒品交易，與伊無關，監聽錄音應係
    丁○○的聲音沒錯，警方搜索時，伊亦不在現場，且扣押之
    毒品海洛因非伊所有云云。惟查：
(一)、被告與丁○○以被告所有之門號0000000000號行動電話為聯
    絡工具，於94年7 月14日，由被告接聽乙○○之來電，經乙○○於電話中表示欲購買價額1,000 元之海洛因後，再由丁○○前往被告位於高雄市三民區○○○路7 號6 樓之3 租屋
    處附近即高雄市三民區○○○路11巷巷口全家福鞋店旁，交
    付等額數量之海洛因1 包給予乙○○，並同時向乙○○收取
    1,000 元等情，業據證人乙○○於臺灣高雄地方法院94年度
    訴字第3087號審理時具結證稱：「（辯護人問：購買情形?
    ）94年7 月14日下午4 點多，我打電話說買1 瓶酒，我不確
    定電話是不是丁○○接的，最後是丁○○把東西拿下來。」
    、「（辯護人問：所謂的東西係何?） 海洛因，我有交付1,
    000 元給他。」、「（審判長問：本身是否有行動電話?）
    沒有，與被告交易期間，我都沒有行動電話，有時候打公共
    電話，有時候用公司的電話。」等語（臺灣高雄地方法院94
    年度訴字第3087號卷(一)第84頁、第87頁），核與證人丁○○
    於原審具結證稱：「（辯護人問：94年7 月14日下午4 點50
    分左右，你有無到高雄市三民區○○○路11巷巷口全家福鞋
    店交東西給乙○○，並向他收取1,000 元？）有。」等語（
    原審卷第118 、119 頁）相符一致。
(二)、被告所有之門號0000000000號行動電話，於94年7 月14日16
    時36分36秒，由綽號「老弟」之乙○○以00000000電話與之
    聯絡，由綽號「炎仔」接聽，其通話內容為：「老弟：我老
    弟買一杯茶。炎仔：好九如啦。老弟：好我到再打」等語，
    有該監聽譯文附於警卷104 頁足稽，而「一杯茶」係一般交
    易毒品之暗號，在通訊監察資料內甲○○之綽號叫「順仔」
    ，丁○○綽號叫「炎仔」，本案係當場查獲販毒行為等情，
    亦據證人即查獲警方人員丙○○於本院證述明確 (見本院卷
    第86、87頁)； 又被告於本院審理時亦供承：我叫他 (指丁○○）「炎仔」，我的綽號叫「順仔」... 監聽錄音應係丁○○的聲音沒錯 (見本院卷第56、128 頁)； 另警方依據上
    開監聽內容，於當日下午16時50分許，亦在上開九如路附近
    全家福鞋店旁，當場查獲丁○○交付毒品海洛因予乙○○，
    並收取價款1,000 元，亦據證人乙○○於原審上開審理時證
    述屬實，而該被警查獲之毒品，係甲○○要丁○○帶下樓之
    物，復據證人丁○○於本院審理時證述屬實 (見本院卷第86
    頁)； 再參以本案監聽0000000000號涉嫌販賣毒品之錄音內
    容，從94年5 月19日迄同年7 月14日止，絕大部分係由綽號
    「炎仔」之丁○○，及綽號叫「順仔」之被告接聽等情觀之
     (有該監聽譯文附於警卷第93至107 頁足稽)， 被告與丁○○二人共同在上開處所，販賣第一級毒品海洛因，應可確定
    ，被告否認有販賣毒品海洛因之犯行，及證人丁○○於本院
    否認監聽錄音非其聲音，及該毒品非被告交付伊帶給乙○○
    云云，均屬卸責及迴護被告之詞，均無足採。
(三)、又丁○○94年7 月14日於高雄市三民區○○○路11巷巷口全
    家福鞋店前交付予證人乙○○之1 小包毒品與嗣後經警帶同
    共犯丁○○至前開被告租屋處搜索所扣得之海洛因7 包（計
    毛重1.0 公克、1.7 公克、1.8 公克、2.5 公克、2.2 公克
    、2.0 公克共6 小包；毛重24.6公克1 大包），經送驗後，
    其中小包裝部分7 包（即共犯丁○○交付證人乙○○之1 小
    包，加計於被告上開住處所扣得之6 小包）均確係第一級毒
    品海洛因（淨重11.98 公克、空包裝重2.43公克），有法務
    部調查局94年12月15日調科壹字第220021641 號鑑定通知書
    在卷可憑，復在上扯扣有研磨機2 台、夾鏈袋3 包、行動電
    話1 具足資佐證。
(四)、邇來政府為杜絕毒品氾濫，毒害人民甚深，再三宣導教民眾
    遠離毒品、媒體之報導既深且廣，對於毒品之禁絕，應為民
    眾所熟悉。又政府對於查緝施用、轉讓及販賣毒品無不嚴格
    執行，且販賣毒品罪更係重罪，設若無利可圖，衡情一般持
    有毒品者，當不致輕易將持有毒品交付他人。況第一級毒品
    海洛因價格不貲、物稀價昂，且販賣毒品乃違法行為，非可
    公然為之，亦無公定之價格，不論任何包裝，均可任意分裝
    增減分量，每次買賣價量，亦可能隨時依雙方間之關係深淺
    、資力、需求量及對行情之認知、來源是否充裕、查緝是否
    嚴緊，購買者被查獲時供述購買對象之可能性風險之評估等
    ，因而異其標準，並隨時機動調整，非可一概而論，是販賣
    之利得除經坦承犯行或價量俱臻明確外，委難查得實情。惟
    販賣之人從價差或量差中牟利方式雖異，其以電子秤精確計
    量，分裝後販賣於一般之購買者，意圖營利之非法販賣行為
    則屬同一，足見被告販賣第一級毒品海洛因之舉，其主觀上
    確有藉此牟利之意圖，應堪認定。
(五)、綜上所述，被告所辯與現有事證不符，顯非屬實，不可採信
    。被告與丁○○共同基於營利意圖，販賣第一級毒品海洛因
    之事證明確，其犯行堪以認定。
三、新舊法比較：被告行為後，刑法業於94年2 月2 日修正公布
    部分條文，並於95年7 月1 日施行。依修正後刑法第2 條第
    1 項規定：「行為後法律有變更者，適用行為時之法律。但
    行為後之法律有利於行為人者，適用最有利於行為人之法律
    。」，茲就本案有關之新舊法比較臚列如下：
(一)、刑法第28條共同正犯之範圍，已修正限縮於共同實行犯罪行
    為者，始成立共同正犯，排除陰謀犯、預備犯之共同正犯，
    自屬行為後法律有變更，而非僅屬文字修正，應有新舊法比
    較適用問題，且新法並非較有利於被告，自應依從舊從輕原
    則，依修正前之刑法第28條論處（最高法院96年度台上字第
    6390號判決要旨參照）。
(二)、無期徒刑減輕部分：修正前刑法第65條第2 項規定：「無期
    徒刑減輕者，為7 年以上有期徒刑」；修正後刑法第65條第
    2 項規定：「無期徒刑減輕者，為20年以下15年以上有期徒
    刑」，經比較結果，修正前規定較有利於行為人。
(三)、刑法第59條部分：修正條文僅係法院就刑之酌減審認標準見
    解明文化，非屬法律變更，無庸比較新舊法。
(四)、按褫奪公權屬於從刑，而從刑附屬於主刑，本案關於刑法修
    正前後之比較適用，因主刑部分適用舊刑法，故從刑部分亦
    應適用舊刑法，而無新舊法比較問題，最高法院94年度台上
    字第6447號判決可資參照。
(五)、經上開整體綜合比較新、舊法結果，應適用被告行為時之法
    律較有利於被告。
四、按海洛因係屬毒品危害防制條例第2 條第2 項第1 款所定之
    第一級毒品，不得非法持有、販賣。核被告所為，係犯毒品
    危害防制條例第4 條第1 項之販賣第一級毒品罪。被告與丁○○間，就本件犯行有犯意聯絡及行為分擔，係屬共同正犯
    。又其非法持有第一級毒品海洛因之低度行為，應為販賣海
    洛因之高度行為所吸收，不另論罪。又被告所販賣之毒品次
    數僅1 次金額1,000 元，數量所得甚少，而被告所犯販賣第
    一級毒品罪，法定本刑為死刑、無期徒刑，本院認以其犯罪
    情狀，量處最輕本刑無期徒刑仍嫌過重，其犯罪情狀與法定
    刑度相較，客觀上可引起一般人之同情，爰依修正前刑法第
    59條、第65條第2 項之規定，減輕其刑。
五、原審因而適用毒品危害防制條例第4 條第1 項、第18條第1
    項前段、第19條第1 項，刑法第11條、修正前刑法第28條、
    第37條第2 項、第59條之規定，並審酌被告意圖營利而與丁○○共同販賣海洛因，嚴重戕害國人身心健康，犯後復矢口
    否認犯行，態度非佳，惟念其販賣海洛因僅1 次，出售之毒
    品海洛因數量不多，實際對價所得有限等一切情狀，量處有
    期徒刑8 年，又依被告所犯販賣第一級毒品海洛因之犯罪性
    質，認有褫奪公權之必要，併予宣告褫奪公權5 年。並說明
    警方於94年7 月14日當場扣得由丁○○交付證人乙○○之白
    粉1 包及嗣後於被告高雄市三民區○○○路7 號6 樓之3租
    屋處所扣得之白色粉末6 包，共計7 包（合計淨重11.98 公
    克，空包裝重2.43公克），經送驗後確含第一級毒品海洛因
    成分，業如上述，為違禁物，且雖已於94年度訴字第3087
    號被告丁○○案中宣告沒收消燬之，惟尚未執行完畢，此有
    公務電話紀錄1 份在卷可查（原審卷第145 頁），仍應依毒
    品危害防制條例第18條第1 項前段規定，不論屬於被告所有
    與否，宣告沒收銷燬之（包裝袋與毒品析離無實益，且虛耗
    成本，應與海洛因毒品視為一體，併予沒收銷燬，至於鑑驗
    時用磐之毒品，因已滅失，不另諭知沒收）。被告因犯本罪
    所得之財物1,000 元經警當場查扣，應依同條例第19條第1
    項規定，宣告沒收之，另扣案之門號0000000000號行動電話
    1 支、研磨機2 台、夾鏈袋3 包，係被告所有之物，業經共
    犯丁○○於94年度訴字第3087號案供述在卷，且係供作本件
    毒品交易分裝毒品、聯繫購毒者所用，即係本件販賣海洛因
    毒品犯罪所用之物，應依同條例第19條第1 項規定，宣告沒
    收之。至扣案其餘現金、刷子、租賃契約、行動電話補充卡
    7 張、行動電話等物，查無其他證據足資證明係供被告販賣
    毒品所用，應認與本件犯罪無任何直接關聯，爰不併為沒收
    之諭知。經核其認事用法，均無不合，被告上訴意旨否認犯
    罪，指摘原判決不當，為無理由，應予駁回。
六、丁○○部分已判決確定，不予論列，併此敘明。
據上論斷，應依刑事訴訟法第368 條，判決如主文。
本案經檢察官彭南雄到庭執行職務。
中    華    民    國    97    年    9     月    2    日
                      刑事第六庭  審判長法  官  王憲義
                                        法  官  張盛喜
                                        法  官  邱永貴
以上正本證明與原本無異。
如不服本判決應於收受本判決後10日內向本院提出上訴書狀，其
未敘述上訴理由者，並得於提起上訴後10日內向本院補提理由書
狀（均須按他造當事人之人數附繕本）「切勿逕送上級法院」。
中    華    民    國    97    年    9     月    2    日
                                        書記官  張雲義
參考法條：
毒品危害防制條例第4 條第1 項
製造、運輸、販賣第一級毒品者，處死刑或無期徒刑；處無期徒
刑者，得併科新臺幣 1 千萬元以下罰金。


司法院資訊處製作；財團法人民間司法改革基金會備份。
